【裁判字號】    97,簡上,1015
【裁判日期】    980206
【裁判案由】    詐欺
【裁判全文】
臺灣板橋地方法院刑事判決            97年度簡上字第1015號
上  訴  人  臺灣板橋地方法院檢察署檢察官
被      告  乙○○
上列上訴人因被告詐欺案件，不服本院97年度簡字第5781號中華
民國97年7 月9 日第一審判決（聲請案號：97年度偵字第14668
號），提起上訴，本院管轄之第二審合議庭判決如下：
    主  文
上訴駁回。
    事實及理由
一、本案經本院審理結果，認第一審簡易判決認被告乙○○犯刑
    法第30條、第339 條第1 項之幫助詐欺取財罪，判處拘役五
    十日，如易科罰金以新臺幣一千元折算一日，認事用法及量
    刑均無不當，應予維持，除被告交付上開臺灣中小企業銀行
    帳戶存摺等物之時間為民國「97年4 月9 日下午2 時許」應
    予補充詳載外，其餘均引用如附件第一審判決書記載之事實
    、證據及理由。
二、檢察官上訴意旨略以：原審諭知被告乙○○幫助詐欺罪，量
    處拘役五十日誠屬卓見，惟查被告乙○○明知將開立在金融
    機構存款帳戶之存摺、提款卡與密碼交付予他人，將可能幫
    助詐騙集團收取詐得款項而不違反本意，猶基於幫助詐欺之
    故意，於97年4 月10日下午1 時許，在臺北縣板橋市○○路
    ○ 段160 巷34弄19之1 號便利商店，將開立在中國信託商業
    銀行樹林分行帳號為000000000000號帳戶之存摺、提款卡與
    密碼交付予真實姓名年籍不詳自稱為「劉秀娥」之成年女子
    ，「劉秀娥」得手後，復與所屬詐騙集團內真實姓名年籍不
    詳之成員，共同基於意圖為自己不法所有，先於同日晚間8
    時30分許，以電話與被害人黃黎聯絡佯稱電視購物付款功
    能設定有誤，需另行匯款支付，使被害人黃黎陷於錯誤，
    於同日晚間10時10分起，在臺中市○○路中國信託商業銀行
    所設置之自動櫃員機，操作無摺存款功能，分5 次共存入新
    臺幣（下同）14萬6000元至上揭帳戶，嗣後被害人黃黎發
    覺有異，始知受騙，此部分犯行與原審判決所認定被告提供
    帳戶相關物品幫助詐欺之犯行，係以一行為提供多帳戶之存
    摺、提款卡與密碼，為裁判上一罪，依審判不可分原則，該
    案應為起訴效力所及，原審未及斟酌審判，難認原判決允當
    ，請撤銷原判決，就被告另涉之該幫助詐欺（上訴書誤載為
    「賭博」）罪嫌另為適當之判決，爰提起上訴云云。
三、但查，原審判決所認被告之犯罪事實，業據被害人甲○○於
    警詢指證綦詳（此被害人於警詢之陳述，被告就其證據能力
    未到庭爭執，依刑事訴訟法第159 條之5 規定，得為證據）
    ，並有被告本件系爭銀行帳戶開戶資料、交易明細、被害人
    被騙匯款之郵局自動櫃員機交易明細等附卷可稽。被告雖於
    本院準備程序時矢口否認上揭幫助詐欺犯行，辯稱其僅係單
    純將本件上開銀行帳戶存摺等物借給「劉秀娥」使用，而「
    劉秀娥」返還時則向其稱提款卡已不見，請其自行去補辦云
    云，然查原審判決業就被告上開所辯，於判決理由已詳為指
    駁，認被告上開所辯顯係飾卸之詞，不足採信，本件事證已
    臻明確，被告上揭犯行堪以認定。是原審判決認事用法，核
    無不合，另衡諸被告本件犯罪動機、手段、所生危害及犯後
    態度等一切情狀，原審判決量刑亦屬妥適。至檢察官上開上
    訴意旨云云，而臺灣板橋地方法院檢察署檢察官亦將上開上
    訴意旨所述犯罪事實，以97年度偵字第21093 號一案移送併
    案審理，且被告於本院準備程序時亦供稱：其上開臺灣中小
    企業銀行樹林分行、中國信託商業銀行樹林分行等帳戶存摺
    等物，係於同一日一起交給「劉秀娥」云云，惟查被告於本
    件警詢時係供稱於97年4 月9 日將上開臺灣中小企業銀行帳
    戶存摺等物交給「劉秀娥」等語（見97年度偵字第14668 號
    偵查卷5 頁反面），然其於上開併案警詢時則係供稱於97年
    4 月10日將上開中國信託商業銀行帳戶存摺等物交給「劉秀
    娥」等語（見97年度偵字第21093 號偵查卷2 頁反面），況
    且被告於本件警詢、偵查中均未曾提及有同時將上開中國信
    託商業銀行帳戶存摺等物，與其上開臺灣中小企業銀行帳戶
    存摺等物，同時一併交予「劉秀娥」，足見被告其後翻異前
    詞改稱係將上開二銀行帳戶存摺等物一併交予「劉秀娥」云
    云，顯係其於上開二案併發後事後減卸其責之詞，應不足採
    ，從而被告上開併案之犯罪事實，與本件被訴之犯罪事實，
    犯罪時間相異，提供幫助詐欺之人頭帳戶不同，應係基於各
    別犯意為之，應予分論併罰，而無裁判上一罪關係，本院自
    無從併予審究。是檢察官上訴意旨執以上開併案與本件有裁
    判上一罪關係，原審未及審酌，提起上訴，容有未洽，因而
    其上訴應無理由，本院自應予駁回。另臺灣板橋地方法院檢
    察署上開97年度偵字第21093 號移送併案審理一案，應移還
    檢察官續行偵查，另為適當之處分，附此敘明。
四、末被告經合法傳喚，無正當之理由不到庭，爰依刑事訴訟法
    第371 條規定，不待其陳述，逕為判決，附此敘明。
據上論斷，應依刑事訴訟法第455 條之1 第1 項、第3 項、第36
8 條、第373 條、第371 條，判決如主文。
本案經檢察官張慶林到庭執行職務
中    華    民    國    98    年    2     月    6     日
                刑事第十庭  審判長法  官  彭  全  曄
                                  法  官  陳  正  昇
                                  法  官  洪  珮  婷
以上正本證明與原本無異
本件不得上訴
                                  書記官  黃  頌  棻
中    華    民    國    98    年    2     月    6     日
附錄本案論罪科刑法條全文：
中華民國刑法第339條
意圖為自己或第三人不法之所有，以詐術使人將本人或第三人之
物交付者，處5年以下有期徒刑、拘役或科或併科1千元以下罰金
。
以前項方法得財產上不法之利益或使第三人得之者，亦同。
前二項之未遂犯罰之。
--------------------------------------------------------
附件：
┌─────────────────────────────┐
│臺灣板橋地方法院刑事簡易判決          97年度簡字第5781號  │
│聲  請  人  臺灣板橋地方法院檢察署檢察官                  │
│被      告  乙○○  女  42歲（民國○○年○月○○日生）         │
│                    身分證統一編號：Ｚ000000000號          │
│                    住臺北縣樹林市○○路80號4樓           │
│                    居臺北縣板橋市○○路○段160巷34弄19之  │
│                      1 號2樓                             │
│上列被告因詐欺案件，經檢察官聲請以簡易判決處刑（97年度偵  │
│字第14668 號），本院判決如下：                            │
│    主  文                                                │
│乙○○幫助意圖為自己不法之所有，以詐術使人將本人之物交付  │
│，處拘役伍拾日，如易科罰金，以新臺幣壹仟元折算壹日。      │
│    事實及理由                                            │
│一、乙○○依其智識程度及社會經驗，能預見將其所有之金融機  │
│    構帳戶提供予真實姓名年籍不詳之人使用，可幫助他人提領  │
│    獲取詐欺犯罪所得，竟在該結果之發生不違背其本意之狀況  │
│    下，基於幫助詐欺取財之不確定故意，於民國97年4 月初某  │
│    日，在其臺北縣板橋市○○路○ 段160 巷34弄19之1 號2 樓  │
│    居處樓下，將其所有臺灣中小企業銀行樹林分行（下稱臺灣  │
│    企銀）帳號00000000000 號帳戶之存摺、金融卡、密碼，交  │
│    付予一真實姓名年籍不詳自稱「劉秀娥」之成年女子，以此  │
│    方式幫助「劉秀娥」所屬詐欺集團從事詐欺取財之犯行。嗣  │
│    該詐欺集團成員即意圖為自己不法之所有，基於詐欺取財之  │
│    犯意，於97年4 月11日傍晚6 時22分許，撥打電話向甲○○  │
│    佯稱其電視購物之帳款繳納作業有誤，須依指示將金融卡插  │
│    入自動櫃員機操作始得更正，致甲○○陷於錯誤，乃依該詐  │
│    騙集團成員指示，於同日傍晚6 時58分許，前往澎湖縣馬公  │
│    市鎖港里郵局之自動櫃員機，轉帳新臺幣（下同）5131元至  │
│    乙○○上開臺灣企銀帳戶內，該款項並旋遭上開詐騙集團成  │
│    員提領一空，嗣甲○○發覺受騙，報警處理而循線查悉上情  │
│    。案經臺北縣政府警察局樹林分局報請臺灣板橋地方法院檢  │
│    察署檢察官偵查後聲請以簡易判決處刑。                  │
│二、被告乙○○固坦承其於上開時地將前揭臺灣企銀帳戶之存摺  │
│    、金融卡、密碼交付予自稱「劉秀娥」之成年女子之事實，  │
│    惟否認有何幫助詐欺取財之犯行，辯稱：伊係將帳戶借給朋  │
│    友「劉秀娥」使用，因「劉秀娥」陳稱其帳戶無法使用，伊  │
│    方將金融卡、密碼、存摺一併交給「劉秀娥」使用，後來「  │
│    劉秀娥」說不小心將伊的金融卡弄丟了，所以只有還伊存摺  │
│    ，伊不知道「劉秀娥」利用伊的帳戶作為犯罪工具等語。經  │
│    查：                                                  │
│(一)、前述臺灣企銀帳戶為被告所申請開立之事實，業據被告於警  │
│    詢及偵查中自承不諱，且有前開帳戶開戶資料及往來明細資  │
│    料各1 份在卷可稽。                                    │
│(二)、被告前開臺灣企銀帳戶確遭不詳人士用以詐騙被害人甲○○  │
│    匯入5131元乙節，業經證人甲○○於警詢時指述明確，復有  │
│    甲○○提供之郵局自動櫃員機交易明細表1 紙暨澎湖縣政府  │
│    警察局馬公分局鎖港派出所受理各類案件紀錄表、受理詐騙  │
│    帳戶通報警示簡便格式表、受理刑事案件報案三聯單各1 紙  │
│    附卷可佐。                                            │
│(三)、被告雖辯稱其上開帳戶之存摺、金融卡、密碼係借予友人「  │
│    劉秀娥」使用，並非販賣金融帳戶云云，惟「劉秀娥」既係  │
│    其友人，被告竟陳稱不知該友人之真實姓名、年籍資料及聯  │
│    絡方式，已顯與常情不符。又被告於警詢中，原陳稱其係於  │
│    97年4 月9 日將前開物品借予「劉秀娥」，「劉秀娥」至97  │
│    年4 月13日始將存摺返還；嗣於偵訊時，復翻稱其係於97年  │
│    4 月初將前開物品借予「劉秀娥」，其當日下午2 時要上班  │
│    ，於下班後即向「劉秀娥」取回該帳戶，惟「劉秀娥」向其  │
│    表示提款卡遺失，僅返還其存摺云云，足見被告辯解亦前後  │
│    不一，要難憑採。再按金融帳戶之金融卡、密碼攸關個人財  │
│    產權益之維護，被告既於「劉秀娥」返還存摺當日即經「劉  │
│    秀娥」告知金融卡已遺失乙事，被告卻未立即向開戶銀行辦  │
│    理掛失手續，遲至被害人甲○○遭詐騙並匯入款項至該帳戶  │
│    後之數日（97年4 月15日），方前往臺灣企銀辦理提款卡掛  │
│    失補發手續，此亦與常情有違。況於金融機構申請開立存款  │
│    帳戶並無任何特殊之資格限制，一般民眾皆可以存入最低開  │
│    戶金額之方式，任意於金融機構申請開立存款帳戶，且一人  │
│    並可於不同之金融機構申設多數之存款帳戶使用，此屬眾所  │
│    周知之事實；是依一般人之社會生活經驗，若見他人不以自  │
│    己名義申請帳戶，反而向人收集或借貸存款帳戶供己使用，  │
│    衡情對於該帳戶是否供不法之使用，當有合理之懷疑；再者  │
│    ，社會上利用他人帳戶從事詐欺等犯罪，早為傳播媒體廣為  │
│    報導，而被告屬年逾40歲之成年人，國中畢業，此有被告之  │
│    個人基本資料及警詢筆錄所載教育程度資料附卷可參，依其  │
│    社會經驗及智識程度，自可預見提供帳戶之存摺、金融卡及  │
│    密碼等物供他人使用，有幫助該他人從事詐欺取財犯行之可  │
│    能；惟被告竟仍貿然將其上開帳戶之存摺、金融卡及密碼等  │
│    物交付予真實姓名、年籍均不詳之「劉秀娥」使用，致自己  │
│    無法控制、瞭解該帳戶物件之使用方法及流向，則被告具有  │
│    縱有人利用該等金融帳戶便於實施詐欺犯罪，供取得詐欺所  │
│    得財物或財產上利益之用，亦不違背其本意之幫助詐欺犯意  │
│    甚明。                                                │
│(四)、綜上所述，被告前開所辯應屬臨訟杜撰之詞，本件事證明確  │
│    ，被告犯行洵堪認定，應予依法論科。                    │
│三、核被告所為，係犯刑法第30條第1 項前段、第339 條第1 項  │
│    之幫助詐欺取財罪，茲依同法第30條第2 項之規定，按正犯  │
│    之刑減輕之。爰審酌被告將上開帳戶提供予他人使用，助長  │
│    他人犯罪，增加被害人尋求救濟及治安機關查緝犯罪之困難  │
│    ，危害被害人財產安全及社會治安，兼衡被告之素行、教育  │
│    程度、犯罪之動機、手段、被害人遭詐騙之金額，及被告犯  │
│    罪後否認犯行之態度等一切情狀，量處如主文所示之刑，並  │
│    諭知易科罰金之折算標準，以資懲儆。                    │
│四、依刑事訴訟法第449 條第1 項前段、第3 項，刑法第30條第  │
│    1 項前段、第2 項、第339 條第1 項、第41條第1 項前段，  │
│    刑法施行法第1 條之1 第1 項、第2 項前段，逕以簡易判決  │
│    處刑如主文。                                          │
│五、如不服本判決，得自收受送達之翌日起10日內向本院提出上  │
│    訴狀，上訴於本院第二審合議庭（須附繕本）。            │
│中    華    民    國    97    年    7     月    9     日  │
│                  刑事第七庭    法  官  吳佳穎            │
│上列正本證明與原本無異。                                  │
│                                書記官  陳香君            │
│中    華    民    國    97    年    7     月    10    日  │
│附錄本案論罪科刑法條全文                                  │
│中華民國刑法第339條                                       │
│意圖為自己或第三人不法之所有，以詐術使人將本人或第三人之  │
│物交付者，處5 年以下有期徒刑、拘役或科或併科1 千元以下罰  │
│金。                                                      │
│以前項方法得財產上不法之利益或使第三人得之者，亦同。      │
│前二項之未遂犯罰之。                                      │
└─────────────────────────────┘


司法院資訊處製作；財團法人民間司法改革基金會備份。
